【裁判字號】    99,交聲,2347
【裁判日期】    990830
【裁判案由】    交管條例聲異
【裁判全文】
臺灣板橋地方法院交通事件裁定        99年度交聲字第2347號
原處分機關  交通部公路總局臺北區監理所板橋監理站
異  議  人
即受處分人  甲○○
上列異議人即受處分人因違反道路交通管理處罰條例案件，對於
交通部公路總局臺北區監理所板橋監理站於民國99年3 月31日所
為之處分（原處分案號：板監裁字第裁41-C00000000號），聲明
異議，本院裁定如下：
    主  文
異議駁回。
    理  由
一、原處分意旨略以：異議人即受處分人甲○○（下稱受處分人
    ）於民國98年10月14日18時48分許，駕駛車牌號碼P57 －03
    6 號重型機車，行經臺北縣永和市○○路與中山路口，因「
    駕駛執照吊扣期間駕駛汽車，且酒精濃度超過規定標準」之
    違規事實，為臺北縣政府警察局以北縣警交大字第C0000000
    0 號舉發違反道路交通管理事件通知單當場舉發，受處分人
    逾越舉發單所載應到案期限98年10月29日60日以上未到案，
    原處分機關乃於99年3 月31日依道路交通管理處罰條例第35
    條第3 項、第24條之規定，裁處受處分人罰鍰新臺幣（下同
    ）6 萬元，吊銷駕駛執照，並施以道路交通安全講習等語。
二、聲明異議意旨則以：本人因貪杯，酒駕騎車遭警察攔下，現
    已服義務勞務，且機車駕照已遭註銷，但罰鍰部分本人實無
    力繳納，因年老無事生產，平日仰靠政府津貼3 千元過生活
    ，大額的罰鍰無力繳納，為此爰依法聲明異議，請求撤銷原
    處分云云。
三、按受處分人，不服道路交通管理處罰條例第8 條主管機關所
    為之處罰，得於接到裁決書之翌日起20日內，向管轄地方法
    院聲明異議；依上開規定聲明異議之期間，自裁決送達之翌
    日起算，並得依法扣除在途期間及聲請回復原狀；交通法庭
    認聲明異議不合法律上之程式或其異議權已經喪失者，應以
    裁定駁回之，但其不合法律上之程式可補正者，應先定期命
    為補正，逾期不補正者，即予駁回，道路交通管理處罰條例
    第87條第1 項、道路交通案件處理辦法第12條、第18條分別
    定有明文。再按道路交通案件處理辦法第12條規定交通案件
    聲明異議之在途期間扣除，當事人非居住於處罰機關所在之
    鄉、鎮、市，且非居住於受理聲明異議案件法院之管轄區域
    者，按其居住地地方法院管轄區域內之在途期間日數（日數
    不同者，按最長日數），再加受理聲明異議案件法院管轄區
    域之在途期間日數（日數不同者，按最長日數），扣除在途
    期間，法院訴訟當事人在途期間標準第4 條第1 款第3 目亦
    有明定。
四、經查：
（一）按處理違反道路交通管理事件，有關文書送達之程序，依
      行政程序法之規定，此據違反道路交通管理事件統一裁罰
      基準及處理細則第5 條定有明文。而送達，於應受送達人
      之住居所、事務所或營業所為之；於應送達處所不獲會晤
      應受送達人時，得將文書付與有辨別事理能力之同居人、
      受雇人或應送達處所之接收郵件人員；送達，不能依前2
      條規定為之者，得將文書寄存送達地之地方自治或警察機
      關，並作送達通知書兩份，一份黏貼於應受送達人住居所
      、事務所、營業所或其就業處所門首，另一份交由鄰居轉
      交或置於該送達處所信箱或其他適當位置，以為送達；前
      項情形，由郵政機關為送達者，得將文書寄存於送達地之
      郵政機關，行政程序法第72條第1 項前段、第73條第1 項
      、第74條第1 項、第2 項分別定有明文。另按行政機關依
      行政程序法而為文書之送達，專依該法律之規定，且該法
      並無準用民事訴訟法關於寄存送達自寄存之日起10日生效
      之規定，是文書合法寄存送達後，當自寄存之日起即時生
      送達效力，且上開規定與憲法第16條保障人民訴訟權並無
      違背，亦經司法院大法官會議釋字第667 號解釋在案。
（二）受處分人之戶籍地址，自96年8 月23日起迄今，均為「臺
      北市○○區○○路367 號」，此有戶役政連結作業系統查
      詢結果在卷足憑。而本件裁決書係送達至受處分人上開戶
      籍地址，因未會晤受處分人本人，亦無受領文書之同居人
      、受雇人或應送達處所之接收郵件人員，即於99年4 月2
      日將該裁決書寄存在送達地之郵局，並作送達通知書2 份
      ，1 份黏貼於應受送達人住居所門首，另1 份置於該送達
      處所信箱內，以為送達等情，復有交通部公路總局臺北區
      監理所板橋監理站送達證書在卷可稽，揆諸前開說明，上
      開裁決書自寄存之日即已發生合法送達之效力。又原處分
      機關係位於臺北縣中和市，受處分人居住於臺北市士林區
      ，並不在原處分機關所在之鄉、鎮、市，且非屬本院管轄
      區域內，則受處分人聲明異議之法定期間，依法院訴訟當
      事人在途期間標準第4 條第1 款第3 目規定，按其居住地
      地方法院即臺灣士林地方法院管轄區域之最長日數2 日，
      再加上受理聲明異議案件即本院管轄區域之最長日數2 日
      為其在途期間後（即自上開裁決書送達之翌日即99年4 月
      3 日起算20日，加計4 日），其異議期間應於99年4 月26
      日屆滿。準此，受處分人於上開裁決書合法送達後，已逾
      20日及在途期間，遲至99年7 月21日始對上開裁決書所示
      裁決內容提出異議，亦有聲明異議狀及其上蓋用之交通部
      公路總局臺北區監理所板橋監理站收文章可佐，是本件異
      議顯已逾道路交通管理處罰條例第87條第1 項所定之20日
      不變期間。
五、綜上所述，受處分人對本件裁決處分所為之聲明異議，既已
    逾法定期間，而不合法律上之程式，且無從補正，依首揭說
    明，自應予以駁回。
據上論斷，應依道路交通管理處罰條例第87條第2 項，道路交通
案件處理辦法第18條前段，裁定如主文。
中    華    民    國    99    年    8     月    30    日
                    交通法庭  法  官  廖欣儀
以上正本證明與原本無異。
如不服本裁定應於送達後5日內敘明理由向本院提出抗告狀。
                              書記官  顏偉林
中    華    民    國    99    年    8     月    30    日

司法院資訊處製作；財團法人民間司法改革基金會備份。
